臺灣高等法院刑事裁定
109年度抗字第1789號
抗  告  人  
即  受刑人  張力文


                    （現於法務部○○○○○○○○○○○執行中）
上列抗告人因聲請定其應執行刑及易科罰金案件，不服臺灣臺北
地方法院，中華民國109年9月28日裁定（109年度聲字第2066號
），提起抗告，本院裁定如下：
    主  文
抗告駁回。                                             
    理  由
一、原裁定意旨略以：抗告人即受刑人張力文（下稱受刑人）所
    犯如原裁定附表（下稱附表）所示之罪，業經臺灣新北地方
    法院、原審法院先後判處如附表所示之刑，並於如附表所示
    之日期分別確定在案，有本院被告前案紀錄表及如附表所示
    判決各1份在卷可稽。茲檢察官以原審法院為該案犯罪事實
    最後判決之法院，聲請定其應執行之刑，原審法院審核認聲
    請為正當，定其應執行有期徒刑1年3月，並諭知如易科罰金
    之折算標準等語。
二、抗告意旨略以：學者有主張在累進遞減之原則上，數罪併罰
    時具體審酌整體犯罪過程之各罪關係，宜予各刑相加後酌減
    三分之一以上，且毒品成癮者主要是以戕害自身健康為主，
    對他人法益未產生實質上之侵害，然而在數罪併罰上所定應
    執行之刑期，通常只酌減幾個月而已，與其他犯罪行為比較
    ，施用毒品之刑期反而較長，足見數罪併罰所施恩典，對於
    毒品成癮者已嚴重失衡且有違公平比例原則。又我國刑法兼
    具報應主義及預防主義之雙重目的，故於量刑之時，倘依受
    刑人之行為情狀處以適當徒刑，即足懲儆，並可達防衛社會
    者，自非不可依客觀犯行與主觀惡性兩者加以考量其情狀，
    要難僅以行為人犯罪次數作為定其應執行之刑期唯一標準，
    是以應考量行為人犯罪時間的密接性及個人情狀，定其應執
    行刑期，始較符公平比例原則。懇請本院能給予受刑人公平
    公正裁定，充分考量其所請云云。
三、按裁判確定前犯數罪者，除有刑法第50條第1項但書各款情
    形，應由受刑人請求檢察官聲請定應執行刑外，依第51條規
    定併合處罰之。刑法第50條第1項、第53條分別定有明文。
    又按法律上屬於自由裁量之事項，有其外部性界限及內部性
    界限，並非概無拘束，依據法律之具體規定，法院應在其範
    圍選擇為適當之裁判者，為外部性界限；而法院為裁判時，
    應考量法律之目的，及法律秩序之理念所在者，為內部性界
    限，法院為裁判時，二者均不得有所逾越（最高法院80年台
    非字第473號判例參照）。次按數罪併罰之定應執行之刑，
    係出於刑罰經濟與責罰相當之考量，並非予以犯罪行為人或
    受刑人不當之利益，為一種特別的量刑過程，相較於刑法第
    57條所定科刑時應審酌之事項係對一般犯罪行為之裁量，定
    應執行刑之宣告，乃對犯罪行為人本身及所犯各罪之總檢視
    ，除應考量行為人所犯數罪反應出之人格特性，並應權衡審
    酌行為人之責任與整體刑法目的及相關刑事政策，在量刑權
    之法律拘束性原則下，依刑法第51條第5款之規定，採限制
    加重原則，以宣告各刑中之最長期為下限，各刑合併之刑期
    為上限，但最長不得逾30年，資為量刑自由裁量權之外部界
    限，並應受法秩序理念規範之比例原則、平等原則、責罰相
    當原則、重複評價禁止原則等自由裁量權之內部抽象價值要
    求界限之支配，期使輕重得宜，罰當其責，俾符合法律授與
    裁量權之目的，以區別數罪併罰與單純數罪之不同，兼顧刑
    罰衡平原則（最高法院105年度台上字第428號判決意旨參照
    ）。又法院定執行刑時，茍無違法律之內、外部界限，其應
    酌量減輕之幅度為何，實乃裁量權合法行使之範疇，自不得
    遽指違法（最高法院102年度台抗字第932號裁定意旨參照）
    。
四、經查：本件受刑人犯如附表所示之罪，均經分別確定在案，
    因合於數罪併罰，原審於各宣告刑中之最長期（有期徒刑5
    月）以上，於附表編號1至5所示之刑期（有期徒刑4月、4月
    、5月、3月、3月）等各刑合併之刑期（合計為有期徒刑1年
    7月）以下；再參以受刑人犯如附表編號1至2所示之罪，前
    曾經臺灣新北地方法院以109年度聲字第1649號裁定應執行
    有期徒刑6月確定，是法院再為更定應執行刑時，亦應受該
    等應執行刑內部界限之拘束，即不得重於附表編號1至2所定
    之應執行刑（6月）與編號3至5所示之宣告刑（5月、3月、3
    月）總和為有期徒刑1年5月。從而，原裁定就受刑人犯如附
    表所示各罪，定其應執行有期徒刑1年3月，既在外部性界限
    （即附表所示各罪刑期合計為1年7月）之範圍內，亦未逾越
    內部性界限暨前開合計之刑度（1年5月），且原裁定予以適
    度減輕之刑罰折扣，核屬原審定刑裁量權之行使，亦未悖於
    法律秩序之理念，符合法規範之目的。又審酌受刑人犯如附
    表編號1至4所示之罪，均為施用毒品罪，屬危害個人身心健
    康之病患型犯罪，其多次施用行為對於危害社會法益之加重
    效應固然非重，惟其陸續犯前揭施用毒品罪，足徵其毒癮之
    重，戒毒之意志不堅，未能深切悔改其犯行，漠視法令禁制
    ，兼衡受刑人其犯數罪所反映的人格特性、所犯數罪屬相同
    之犯罪類型、所侵犯者於併合處罰時，其責任非難重複之程
    度、實現刑罰經濟的功能，暨數罪對法益侵害之加重效應等
    總體情狀綜合判斷，核原裁定在內、外部界限之間，就受刑
    人犯如附表所示各罪定應執行有期徒刑1年3月，難謂有何違
    背罪責相當、重複評價禁止原則及裁量濫用之情事，亦無違
    反比例、平等原則、罪刑相當原則及責任遞減原則，或認與
    社會法律情感相違之情，對受刑人顯然無過重之情，受刑人
    認原審合併定應執行刑，有違數罪併罰定應執行刑之立法精
    神云云，要無足採。抗告意旨徒憑己見，指摘原裁定不當，
    為無理由，應予駁回。
據上論斷，應依刑事訴訟法第412 條，裁定如主文。
中　　華　　民　　國　　109 　年　　10　　月　　30　　日
                  刑事第十七庭審判長法　官　鄭水銓
                              　　  法　官　黃雅芬
                              　    法　官　沈君玲
以上正本證明與原本無異。
不得再抗告。
                                    書記官　彭于瑛
中　　華　　民　　國　　109 　年　　10　　月　　30　　日